【裁判字號】    98,訴緝,302
【裁判日期】    981113
【裁判案由】    偽造文書
【裁判全文】
臺灣板橋地方法院刑事判決             98年度訴緝字第302號
公  訴  人  臺灣板橋地方法院檢察署檢察官
被      告  乙○○
上列被告因偽造文書案件，經檢察官提起公訴（97年度偵字第16
563 號），被告於本院準備程序進行中，就被訴犯罪事實為有罪
之陳述，本院告知簡式審判程序之旨，並聽取其與公訴人之意見
後，經本院合議庭裁定由受命法官獨任行簡式審判程序審理後，
判決如下：
    主  文
乙○○行使偽造私文書，足以生損害於公眾及他人，處有期徒刑
陸月，如易科罰金，以銀元參佰元即新臺幣玖佰元折算壹日，減
為有期徒刑月，如易科罰金，以銀元參佰元即新臺幣玖佰元折
算壹日，附表編號1 至8 所示偽造之「甲○○」署押共計肆拾陸
枚，均沒收。
    事  實
一、乙○○於民國92年5 月2 日晚上11時30分許，在臺北縣三重
    市○○○路15號（起訴書誤載為「正義北路15號」，茲予更
    正）前，為警查獲其持有新臺幣壹仟元偽鈔1 張（其所涉犯
    偽造貨幣部分，業經臺灣板橋地方法院檢察署〈下稱板橋地
    檢署〉檢察官以92年度偵字第9285號為不起訴處分確定），
    為逃避查緝，竟基於偽造署押及行使偽造私文書之單一犯意
    ，冒用其胞弟「甲○○」之名義應訊，自同年月2 日晚上11
    時30分起至翌日即同年月3 日上午6 時50分止，在上址及臺
    北縣政府警察局三重分局內接受警察詢問時，接續在附表編
    號1 至7 所示之訊問（調查）筆錄、口卡片影本、自願受搜
    索同意書、搜索扣押筆錄、扣押物品目錄表、逮捕通知、指
    紋卡片等文件上，偽造「甲○○」之署押，其中附表編號3
    、6 所示之自願受搜索同意書、逮捕通知書，分別係內容足
    以表示其自願接受警方搜索、業經收受逮捕通知之文書，其
    簽署後交付承辦員警而行使之，並於同年月3 日下午12時5
    分許，經解送至板橋地檢署接受檢察官訊問時，承前揭偽造
    署押之犯意，接續在附表編號8 所示之板橋地檢署訊問筆錄
    上，偽造「甲○○」之署名，均足生損害於甲○○本人及檢
    警機關對於犯罪偵查及文書製作之正確性；嗣於97年間，經
    內政部警政署刑事警察局將附表編號7 之指紋卡片經電腦比
    對確認結果，與該局檔存乙○○役男指紋卡指紋相符，但年
    籍資料不符，疑有冒名之嫌，經警循線查悉上情。
二、案經臺北縣政府警察局三重分局報告板橋地檢署檢察官偵查
    起訴。
    理  由
壹、程序方面：本件被告乙○○所犯係死刑、無期徒刑、最輕本
    刑3 年以上有期徒刑以外之罪，其於準備程序就前揭被訴事
    實為有罪之陳述，經法官告知簡式審判程序之旨，並聽取其
    與公訴人之意見後，本院認無不得或不宜改依簡式審判程序
    進行之處，爰依刑事訴訟法第273 條之1 第1 項、第284 條
    之1 之規定，由本院合議庭裁定本件由受命法官獨任行簡式
    審判程序，合先敘明。
貳、實體方面：
一、上開事實，業經被告乙○○於本院訊問時坦承不諱，核與證
    人即被害人甲○○於警詢時證述之情節大致相符，並有附表
    編號1 至8 所示之文書及內政部警政署刑事警察局97年3 月
    21日刑紋字第0970041743號函1 份（詳見板橋地檢署97年度
    偵字第16563 號偵查卷第23頁）在卷可證，是被告前開自白
    核與事實相符，堪信為真。故上開事實，堪以認定屬實。則
    本件事證已臻明確，被告犯行堪以認定，應予依法論科。
二、論罪科刑部分：
(一)、行為後法律變更之適用：按行為後法律有變更者，適用行為
    時之法律。但行為後之法律有利於行為人者，適用最有利於
    行為人之法律，刑法第2 條第1 項定有明文，此條規定乃與
    刑法第1 條罪刑法定主義契合，而貫徹法律禁止溯及既往原
    則，係規範行為後法律變更所生新舊法律比較適用之準據法
    ，是刑法第2 條本身雖經修正，但刑法第2 條既屬適用法律
    之準據法，本身尚無比較新舊法之問題，應一律適用裁判時
    之現行刑法第2 條規定以決定適用之刑罰法律，先予辨明。
    又以本次刑法修正之比較新舊法，應就罪刑有關之共犯、未
    遂犯、想像競合犯、牽連犯、連續犯、結合犯，以及累犯加
    重、自首減輕暨其他法定加減原因（如身分加減）與加減例
    等一切情形，綜其全部罪刑之結果而為比較，且從刑附屬於
    主刑，除法律有特別規定者外，依主刑所適用之法律，最高
    法院95年5 月23日95年度第8 次刑庭會議決議可資參照。經
    查：修正後刑法第41條第1 項前段關於得易科罰金之折算標
    準，由「得以1 元以上3 元以下折算1 日」（按：此規定配
    合修正前罰金罰鍰提高標準條例第2 條【現已刪除】規定，
    就其原定數額提高為100 倍折算1 日，則最高應以銀元300
    元折算1 日，經折算為新臺幣後，應以新臺幣900 元折算為
    1 日），提高為「以新臺幣1,000 元、2,000 元或3,000 元
    折算1 日」，並刪除「因身體、教育、職業、家庭之關係或
    其他正當事由，執行顯有困難」之條件。是以，修正前關於
    易科罰金之折算標準金額較低，自係較為有利於被告。從而
    ，依整體為「從舊從輕」之比較結果，應一體適用被告行為
    時即舊刑法之規定，較有利於被告，合先敘明。。
(二)、論罪部分：
１、按刑法第217 條所稱之「偽造署押」，係指行為人冒用本人
    名義在文件上簽名或為民法第3 條第3 項所稱指印之類似簽
    名之行為者而言，最高法院80年度台非字第277 號判決意旨
    可資參照。又如行為人在文件上製作署押，足以使該文件表
    示其他法律上用意者（例如收受某物之收據、對於某事項同
    意之證明），該文件即該當於刑法上之文書。查被告於附表
    編號1 至2 、4 至5 、7 至8 所示文件上偽造「甲○○」之
    署押，僅係承認該等文件之人格同一性，並未使該等文件發
    生其他法律上之用意，是該等文件即非刑法上之「文書」。
    故核被告此部份所為，係犯刑法第217 條第1 項之偽造署押
    罪。又被告於附表編號3 、6 之文件簽名並按捺指印，使該
    文件足以表示自願接受警方搜索、業經收受逮捕通知之意思
    ，屬於刑法上之私文書，被告復持該文書交付司法警察，自
    有主張該文書內容而行使之意思，是核被告此部份所為，係
    犯刑法第216 條、第210 條之行使偽造私文書罪，另此部份
    被告偽造署押之行為，係偽造私文書之階段行為，而偽造私
    文書之低度行為，亦為行使之高度行為所吸收，均不另論罪
    。
２、復被告於附表編號1 至2 、4 至5 、7 至8 所示文件上偽造
    署押之行為，與其於附表編號3 、6 所示文件上偽造私文書
    復持以行使之行為，雖係客觀上數次舉動，惟被告主觀上均
    係基於92年5 月2 日為警查獲後為逃避追緝，方有上開冒名
    應訊之犯行，是被告於上開各次行為，主觀上自始即存有行
    使偽造文書及偽造署押之犯意，上述數行為係於同時同地或
    密切接近之時、地實施，且係侵害同一法益，各行為之獨立
    性極為薄弱，依一般社會健全觀念難以強行分離，應認各個
    舉動不過為犯罪行為之一部分，而包括於一行為予以評價，
    為接續犯，應論以行使偽造私文書之包括一罪。
(三)、科刑部分：
１、爰審酌被告與被害人甲○○間係兄弟關係，被告竟擅冒其名
    而不顧可能造成被害人甲○○遭刑事傳拘之危險，以及其行
    為對於檢警偵辦犯罪正確性之損害重大，惟其犯後坦承犯行
    ，態度尚可等一切情狀，量處如主文所示之刑，併予諭知易
    科罰金之折算標準，以示懲戒。
２、末查本件被告犯罪時間係在96年4 月24日以前，其經本院於
    97年12月31日以板院輔刑佳科緝字第1484號通緝書發佈通緝
    ，並於98年9 月25日下午5 時20分，在宜蘭縣五結鄉○○路
    清水一巷1 弄93號因另案通緝而為警緝獲歸案，嗣經本院於
    同年10月21日訊問被告後撤銷通緝等情，此有前開通緝書及
    本院98年度他字第354 號刑事卷宗影本所附之臺北市政府警
    察局刑事警察大隊通緝案件移送書、98年9 月25日調查筆錄
    、本院98年10月21日訊問筆錄及本院98年10月28日98年板院
    輔刑舜銷字第987 號撤銷通緝書1 份在卷可參，是被告雖非
    自動歸案，然其並非於中華民國96年罪犯減刑條例施行前遭
    通緝，即不受該條例第5 條之限制，是仍應依同條例第2 條
    第1 項第3 款、第7 條之規定，減其宣告刑二分之一，如主
    文所示。
(四)、沒收部分：附表編號1 至8 所示文書上偽造之「甲○○」署
    名與指印，不問屬於犯人與否，均應依刑法第219 條之規定
    ，併予宣告沒收。
據上論斷，應依刑事訴訟法第273 條之1 第1 項、第299 條第1
項前段，刑法第2 條前段、第216 條、第210 條、第217 條、（
修正前）第41條第1 項前段、第219 條，（廢止前）罰金罰鍰提
高標準條例第2 條，現行法規所定貨幣單位折算新臺幣條例第2
條，中華民國96年罪犯減刑條例第2 條第1 項第3 款、第7 條，
判決如主文。
本案經檢察官黃致中到庭執行職務。
中    華    民    國    98    年    11    月    13    日
                  刑事第十四庭  法  官  饒金鳳
以上正本證明與原本無異。
如不服本判決，應於判決送達後10日內，向本院提出上訴書狀，
且上訴書狀應敘述具體理由，而上訴書狀未敘述上訴理由者，應
於上訴期間（即自收受判決書之翌日起算10日）屆滿後20日內補
提理由書。
                                書記官  王春森
中    華    民    國    98    年    11    月    13    日
附錄本案論罪科刑法條全文：
中華民國刑法第216 條：
行使第210 條至第215 條之文書者，依偽造、變造文書或登載不
實事項或使登載不實事項之規定處斷。
中華民國刑法第210 條：
偽造、變造私文書，足以生損害於公眾或他人者，處5 年以下有
期徒刑。
中華民國刑法第217 條：
偽造印章、印文或署押，足以生損害於公眾或他人者，處3 年以
下有期徒刑。
盜用印章、印文或署押，足以生損害於公眾或他人者，亦同。
附表：
 ┌──┬────────────┬──────────┬─────────┐
 │編號│  文 書 名 稱 暨 出 處  │欄                位│偽  造  之  署  押│
 ├──┼────────────┼──────────┼─────────┤
 │ 1  │92年5 月3 日臺北縣警察局│修正處、騎縫處、被訊│偽造之「甲○○」署│
 │    │訊問（調查）筆錄1 份（詳│問人簽名處          │名2 枚（起訴書誤載│
 │    │見板橋地檢署92年度偵字第│                    │為1 枚）、指印8 枚│
 │    │9285號偵查卷〈下稱同卷〉│                    │                  │
 │    │第14至15頁背面）        │                    │                  │
 ├──┼────────────┼──────────┼─────────┤
 │ 2  │口卡片1份（同卷第39頁） │空白處              │偽造之「甲○○」署│
 │    │                        │                    │名1 枚、指印1 枚  │
 ├──┼────────────┼──────────┼─────────┤
 │ 3  │自願受搜索同意書1 紙（同│受搜索人簽名處      │偽造之「甲○○」署│
 │    │卷第32頁）              │                    │名2 枚、指印2 枚  │
 ├──┼────────────┼──────────┼─────────┤
 │ 4  │臺北縣政府警察局三重分局│受執行人簽名捺印處、│偽造之「甲○○」署│
 │    │局搜索扣押筆錄1 份（同卷│受執行人處          │名2 枚、指印2 枚  │
 │    │第31頁至31頁背面）      │                    │                  │
 ├──┼────────────┼──────────┼─────────┤
 │ 5  │臺北縣政府警察局三重分局│所有人/ 持有人/ 保管│偽造之「甲○○」署│
 │    │扣押物品目錄表1 紙（同卷│人欄                │名1 枚、指印1 枚  │
 │    │第33頁）                │                    │                  │
 ├──┼────────────┼──────────┼─────────┤
 │ 6  │臺北縣政府警局三重分局逮│收受本通知簽章欄    │偽造之「甲○○」署│
 │    │捕通知1 紙（同卷第37頁）│                    │名1 枚、指印1 枚  │
 ├──┼────────────┼──────────┼─────────┤
 │ 7  │指紋卡片1 份（同卷第41頁│各指捺印處          │偽造之「甲○○」指│
 │    │）                      │                    │印20枚（起訴書誤載│
 │    │                        │                    │為19枚）          │
 ├──┼────────────┼──────────┼─────────┤
 │ 8  │92年5 月3 日偵訊筆錄1 份│受訊人處            │偽造之「甲○○」署│
 │    │（同卷第56至58頁背面）  │                    │名2 枚            │
 ├──┼────────────┴──────────┴─────────┤
 │合計│偽造之「甲○○」署押共計46枚                                      │
 │    │（偽造之「甲○○」署名合計11枚、指印合計35枚）                    │
 └──┴─────────────────────────────────┘


司法院資訊處製作；財團法人民間司法改革基金會備份。
